臺灣臺中地方法院刑事裁定             100年度聲字第3643號
聲  請  人
即  受刑人  陳振宗
上列聲請人即受刑人因詐欺等案件，對於臺灣臺中地方法院檢察
署檢察官執行之指揮（100年度執更字第2865號），聲明異議，
本院裁定如下：
    主  文
異議駁回。
    理  由
一、聲明異議意旨略以：
(一)聲請人即受刑人陳振宗（下稱受刑人）因詐欺等案件，經法
    院裁定應執行有期徒刑1年11月，如易科罰金，以新臺幣1千
    元折算1日確定，並經臺灣臺中地方法院檢察署（下稱台中
    地檢署）以100年度執更字第2865號通知到案執行，受刑人
    業已聲請准予易科罰金（由受刑人之父代為聲請），惟遭檢
    察官駁回聲請在案。
(二)受刑人育有一女，急需受刑人之工作收入；且受刑人係跟隨
    父親從事水電，有正當職業；又受刑人願誠心悔過，對目前
    所犯之案件亦坦承犯行，願負起依法該負之刑責，且全力配
    合檢察官查案，以期彌補過錯；另易科罰金之總額新臺幣52
    萬1千元業已隨時可繳納，應符合易科罰金之要件，為此聲
    明異議，請求撤銷檢察官不准易科罰金之執行處分，並准予
    易科罰金等語。
二、按受刑人或其法定代理人或配偶，以檢察官執行之指揮為不
    當者，得向諭知該裁判之法院聲明異議；法院應就疑義或異
    議之聲明裁定之，刑事訴訟法第484條、第486條分別定有明
    文。次按「犯最重本刑為5年以下有期徒刑以下之刑之罪，
    而受6月以下有期徒刑或拘役之宣告者，得以新臺幣1千元、
    2千元或3千元折算一日，易科罰金。但易科罰金，難收矯正
    之效或難以維持法秩序者，不在此限。」，刑法第41條第1
    項定有明文。準此，有期徒刑或拘役得易科罰金之案件，法
    院所諭知者，僅係易科罰金時之折算標準而已，至於是否准
    予易科罰金，仍賦予執行檢察官視個案具體情形，依前開法
    律規定而為裁量，亦即執行檢察官得考量受刑人之一切主、
    客觀條件，審酌其如不接受有期徒刑或拘役之執行，是否難
    達科刑之目的、收矯正之成效或維持法秩序等，以作為其裁
    量是否准予易科罰金之憑據，非謂受刑人受如易科罰金之宣
    告時，執行檢察官即必然應准予易科罰金，觀諸刑事訴訟法
    第457條第1項前段規定「執行裁判由為裁判法院之檢察官指
    揮之」自明。從而，法院僅得審查檢察官為刑法第41條第1
    項之裁量時，其判斷之程序有無違背法令、事實認定有無錯
    誤、其審認之事實與刑法第41條第1項之裁量要件有無合理
    關連、有無逾越或超過法律規定之範圍等問題，除有必要時
    法院於裁定內同時諭知准予易科罰金外，原則上不宜自行代
    替檢察官判斷受刑人是否有上開情事，即僅於檢察官上開裁
    量權之行使，有前述未依法定程序進行裁量，超越法律授權
    裁量範圍等情事，法院始有介入審查之必要（最高法院99年
    度台抗字第899號裁定意旨參照）。
三、經查：
(一)受刑人因詐欺等案件，分別經臺灣南投地方法院（下稱南投
    地院）以99年度審投刑簡字第408號判決處有期徒刑4月，減
    為有期徒刑2月，如易科罰金，以新臺幣1千元折算1日確定
    （此部分業經執行完畢）及臺灣高等法院臺中分院（下稱台
    中高分院）以99年度上訴字第2404號、99年度上易字第1632
    、1633號判決應執行有期徒刑1年10月，如易科罰金，以新
    臺幣1千元折算1日確定，嗣經台中高分院以100年度聲字第
    1247號裁定合併應執行有期徒刑1年11月，如易科罰金，以
    新臺幣1千元折算1日確定，有臺灣高等法院被告前案紀錄表
    1份在卷可稽，並經本院調取台中地檢署100年度執更字第
    2865號執行卷宗，核閱無訛。
(二)本案執行檢察官以受刑人自89年起即有竊盜、違反勞動基準
    法、重利、詐欺等前科，為累犯，素行不良，又受刑人於96
    年間因販賣帳戶涉犯幫助詐欺案件後，仍自98年12月間起，
    再度參與詐欺集團（即臺中高分院99年度上訴字第2404號等
    案件），至99年3月10日為警查獲為止，受刑人於本案所參
    與之詐騙集團，分工細密，受刑人係負責收受供詐騙所用之
    帳戶、密碼後，再轉交予其他詐騙集團成員，其參與詐騙次
    數高達63次，被害人數眾多，經法院審酌其犯罪次數及情節
    所定之應執行有期徒刑亦高達1年10月，並衡以受刑人再因
    違反槍砲彈藥刀械管制條例案件，羈押於法務部矯正署南投
    看守所，足認受刑人具有犯罪之人格特徵，在考量受刑人參
    與犯罪之情節非屬輕微，具有犯罪習性之反社會性格，不知
    自我反省，視法律於無物，法意識薄弱，及現今社會詐騙行
    為猖獗，嚴重侵害人民之財產法益及破壞金融秩序，致人民
    對他人及政府機關產生不信賴感，影響社會治安甚鉅，廣為
    一般民眾所抱怨並質疑司法機關執行公權力不彰，已為檢警
    列為民生犯罪之重要查緝項目等情狀，認如准予易科罰金，
    不執行原宣告刑，將使受刑人存有花錢消災之僥倖心態，進
    而更加助長詐騙集團之囂張氣焰，難以維持法秩序及收矯正
    之效，而不准易科罰金，此有臺中地檢署點名單、訊問筆錄
    各1份附卷可考。又受刑人前犯有竊盜、違反勞動基準法、
    重利等刑事案件，96年間因將金融機構帳戶交詐騙集團使用
    而涉犯幫助詐欺案件，有南投地院99年度審投刑簡字第408
    號判決、臺灣高等法院被告前案紀錄表在卷可佐；惟仍未知
    反省所為，再於98年間參與分工細密之詐騙集團，擔任收取
    人頭帳戶，再轉交予其他詐騙集團成員使用之工作，遂行詐
    欺取財犯行，被害人多達60餘人，顯見其法意識薄弱，敗壞
    社會風氣、危害社會秩序之情節非輕，亦有本院99年度訴字
    1920號、99年度易字第2642、2979號及臺中高分院99年度上
    訴字第2404號、99年度上易字第1632、1633號判決書在卷可
    按。故執行檢察官依受刑人犯罪情狀，認如不使入監執行難
    以收矯正之效，亦難維持法秩序，確有所據。
(三)受刑人雖以前詞聲明異議，惟受刑人所陳，與刑法第41條第
    1項但書規定應考量受刑人是否有「易科罰金，難收矯正之
    效或難以維持法秩序者」等情無涉，換言之，該情並非檢察
    官審酌得否易科罰金所必然應考量之因素；且犯罪人之處罰
    ，其法律制裁效果之衡量，應優先於受刑人個人家庭因素之
    考量，是受刑人所陳子女照料、職業等原因，縱使確實存在
    ，亦不影響執行檢察官上開指揮執行之認定，受刑人執此聲
    明異議，應屬無據。
(四)從而，綜觀全卷及審酌上情，足認本案執行檢察官於指揮執
    行時，已充分審查、考量受刑人應入監執行，以收其矯正之
    效，俾維持法秩序後，始不准易科罰金，並已具體說明否准
    受刑人聲請易科罰金之理由，此一不准易科罰金之指揮執行
    命令，乃本其法律所賦與指揮刑罰執行職權之行使，對具體
    個案所為之判斷，自難謂有何逾越法律授權裁量範圍之情事
    。此外，復查無檢察官上開裁量權之行使有何瑕疵之情事，
    受刑人執前詞聲明異議，指摘檢察官執行指揮不當，並無理
    由，應予駁回。
四、依刑事訴訟法第486條規定，裁定如主文。
中    華    民    國   100    年    9     月    29    日
                    刑事第十五庭  法  官  李  蓓
 以上正本證明與原本無異。
如不服本裁定，應於收受送達後5日內向本院提出抗告狀。
                                  書記官  何惠文
中    華    民    國   100    年    9     月    29    日